臺灣高等法院刑事判決
110年度上訴字第3735號
上  訴  人  
即  被  告  鄧淞元



上列上訴人即被告因傷害案件，不服臺灣臺北地方法院110年度訴字第367號，中華民國110年10月29日第一審判決（起訴案號：臺灣臺北地方檢察署109年度偵字第21343號），提起上訴，本院判決如下：                      
    主  文
上訴駁回。
鄧淞元緩刑貳年。
    事  實
一、鄧淞元於民國109年5月24日晚間7時許，至臺北市○○區○○○路
    0段000號地下1樓之○○精緻莊園按摩店之B11包廂內消費，於
    同日晚間11時30分許結帳時，因消費金額糾紛，與該店晚班
    副總張芷榆發生口角爭執，竟基於傷害之犯意，徒手毆打張
    芷榆之臉部，致張芷榆受有臉部兩側挫傷之傷害。
二、案經張芷榆訴由臺北市政府警察局中山分局報告臺灣臺北地
    方檢察署檢察官偵查起訴。
    理  由
一、程序部分
  ㈠按被告以外之人（包括證人、鑑定人、告訴人、被害人及共
    同被告等）於審判外之陳述雖不符刑事訴訟法第159條之1至
    之4等4條之規定，而經當事人於審判程序同意作為證據，法
    院審酌該言詞陳述或書面陳述作成時之情況，認為適當者，
    亦得為證據，刑事訴訟法第159條之5第1項定有明文。經查
    ，本院以下所引用被告以外之人於審判外之陳述，檢察官及
    被告鄧淞元於本院準備程序中，均表示同意具備證據能力（
    本院卷第61至62頁），本院審酌各該證據資料製作時之情況
    ，亦無違法不當或證明力明顯過低之瑕疵，以之作為證據應
    屬適當，依刑事訴訟法第159條之5規定，認該等證據均具證
    據能力。
  ㈡本判決所引用之非供述證據部分，與本案均有關聯性，復無
    證據證明係實施刑事訴訟程序之公務員以不法方式所取得，
    亦無刑事訴訟法第159條之4顯有不可信之情況與不得作為證
    據之情形，且經本院於審理期日依法進行證據之調查、辯論
    ，依刑事訴訟法第158條之4之反面解釋，應有證據能力。
二、上揭事實，業據被告鄧淞元於本院審理中坦承不諱（本院卷
    第114頁），且據告訴人張芷榆、證人李沛坤（原名李朝暘
    ）於警詢、偵查及原審審理中、證人陳秋潤於警詢及原審審
    理中證述在卷（109年度偵字第21343號卷〈下稱偵查卷〉第37
    至43頁、第45至63頁、第160至162頁、110年度審訴字第74
    號卷第138頁、110年度訴字第367號卷第81至101頁），又告
    訴人受有臉部兩側挫傷之傷害，有馬偕紀念醫院109年5月25
    日診斷證明書1份附卷為憑（偵查卷第81頁），復有○○莊園
    照片4張（偵查卷第73至75頁）在卷可稽，被告上開任意性
    自白核與事實相符，堪信為真實。本案事證明確，被告犯行
    堪以認定，應予依法論科。
三、核被告所為，係犯刑法第277條第1項之傷害罪。
四、原審經詳細調查及審理後，為相同之認定，並審酌被告犯罪
    動機、手段、目的，所生危害非重，於原審拒向告訴人道歉
    ，亦未與之和解，且砌詞飾辯尚乏悔意等一切情狀，量處拘
    役50日，並諭知易科罰金之折算標準。經核原審上開認事用
    法，均無違誤，量刑亦稱允恰。
五、被告上訴意旨略以：被告坦承有還手毆打告訴人，但已與告
    訴人達成和解，請求從輕量刑等語。惟按量刑之輕重，係屬
    為裁判之法院得依職權裁量之事項，苟其量刑已以行為人之
    責任為基礎，並斟酌刑法第57條所列一切情狀，在法定刑度
    內，酌量科刑，如無偏執一端，致明顯輕重失衡情形，不得
    遽指為不當或違法（最高法院72年度台上字第6696號判例、
    99年度台上字第189號判決意旨參照）。又刑罰之量定屬法
    院自由裁量之職權行使，但仍應審酌刑法第57條所列各款事
    由及一切情狀，為酌量輕重之標準，並非漫無限制，在同一
    犯罪事實與情節，如別無其他加重或減輕之原因，下級法院
    量定之刑，亦無過重或失輕之不當情形，則上級法院對於下
    級法院之職權行使，原則上應予尊重（最高法院85年度台上
    字第2446號判決意旨參照）。查原審判決關於科刑部分，已
    於理由內說明其審酌之量刑事由，復已以行為人之責任為基
    礎，斟酌刑法第57條所列一切情狀，並未逾越法定刑度，亦
    無裁量濫用之情形，所量之刑亦屬允當，並無應構成撤銷之
    事由。至被告固於本院審理中坦承犯行，然審酌被告自警詢
    、偵查及原審審理中均否認犯行，經原審耗費司法程序調查
    相關證據後為有罪判決，被告始於本院審理中坦承犯行，因
    認被告是否認罪此一量刑因子雖有改變，然對於刑度減輕幅
    度極微，未達因此而改變原審量刑之程度，被告上訴意旨請
    求從輕量刑，難認有理由，應予駁回。
六、末按刑法第74條第1項規定：「受2年以下有期徒刑、拘役或
    罰金之宣告，而有下列情形之一，認以暫不執行為適當者，
    得宣告2年以上5年以下之緩刑，其期間自裁判確定之日起算
    ：一、未曾因故意犯罪受有期徒刑以上刑之宣告者。二、前
    因故意犯罪受有期徒刑以上刑之宣告，執行完畢或赦免後，
    5年以內未曾因故意犯罪受有期徒刑以上刑之宣告者」。又
    按行為經法院評價為不法之犯罪行為，且為刑罰科處之宣告
    後，究應否加以執行，乃刑罰如何實現之問題。依現代刑法
    之觀念，在刑罰制裁之實現上，宜採取多元而有彈性之因應
    方式，除經斟酌再三，認確無教化之可能，應予隔離之外，
    對於有教化、改善可能者，其刑罰執行與否，則應視刑罰對
    於行為人之作用而定。倘認有以監禁或治療謀求改善之必要
    ，固須依其應受威嚇與矯治之程度，而分別施以不同之改善
    措施（入監服刑或在矯治機關接受治療）；反之，如認行為
    人對於社會規範之認知並無重大偏離，行為控制能力亦無異
    常，僅因偶發、初犯或過失犯罪，刑罰對其效用不大，祇須
    為刑罰宣示之警示作用，即為已足，此時即非不得緩其刑之
    執行，並藉違反緩刑規定將入監執行之心理強制作用，謀求
    行為人自發性之改善更新。而行為人是否有改善之可能性或
    執行之必要性，固係由法院為綜合之審酌考量，並就審酌考
    量所得而為預測性之判斷，但當有客觀情狀顯示預測有誤時
    ，亦非全無補救之道，法院仍得在一定之條件下，撤銷緩刑
    （參刑法第75條、第75條之1），使行為人執行其應執行之
    刑，以符正義。由是觀之，法院是否宣告緩刑，有其自由裁
    量之職權，而基於尊重法院裁量之專屬性，對其裁量宜採取
    較低之審查密度，祇須行為人符合刑法第74條第1項所定之
    條件，法院即得宣告緩刑，與行為人犯罪情節是否重大，是
    否坦認犯行並賠償損失，並無絕對必然之關聯性（最高法院
    102年度台上字第4161號判決意旨參照）。查被告雖因另犯
    證券交易法等案件經判處罪刑，然該案尚未確定，此外，被
    告未曾因故意犯罪而受有期徒刑以上刑之宣告，此有本院被
    告前案紀錄表1份在卷可稽，符合刑法第74條第1項第1款之
    規定，其因酒後一時失慮，致罹刑典，惟業已坦承犯行，知
    所錯誤，且與告訴人成立調解，賠償其損失，告訴人同意原
    諒被告，不再追究被告刑事責任，並同意給予緩刑之機會等
    情，有本院111年度刑上移調字第47號調解筆錄1份在卷可憑
    （本院卷第81至82頁），衡以被告正值壯年，目前有正當工
    作，倘令入監服刑，恐未收教化之效，先受與社會隔絕之害
    ，被告經此偵審教訓，足以收警惕之效，信無再犯之虞，尚
    無逕對其施以入監執行之必要，因認對其所宣告之刑，以暫
    不執行為適當，依刑法第74條第1項第1款之規定，宣告緩刑
    2年，以啟自新。　
據上論斷，應依刑事訴訟法第368條，刑法第74條第1項第1款，
判決如主文。　　　　　　
本案經檢察官白勝文提起公訴，檢察官許仲瑩到庭執行職務。
中　　華　　民　　國　　111 　年　　6 　　月　　30　　日
                  刑事第九庭    審判長法　官  潘翠雪
                                      法　官  陳信旗
                                      法　官  俞秀美
以上正本證明與原本無異。
如不服本判決，應於收受送達後20日內向本院提出上訴書狀，其
未敘述上訴之理由者並得於提起上訴後20日內向本院補提理由書
（均須按他造當事人之人數附繕本）「切勿逕送上級法院」。
                                      書記官  謝崴瀚
中　　華　　民　　國　　111 　年　　6 　　月　　30　　日